【裁判字號】    99,交簡上,1
【裁判日期】    990309
【裁判案由】    公共危險
【裁判全文】
臺灣宜蘭地方法院刑事判決             99年度交簡上字第1號
上  訴  人  臺灣宜蘭地方法院檢察署檢察官
被      告  甲○○
上列上訴人因公共危險案件，不服民國98年12月7日本院簡易庭9
8年度交簡字第873號判決（聲請簡易判決處刑案號：98年度偵字
第4205號）提起上訴，本院管轄之第二審合議庭判決如下：
    主  文
上訴駁回。
    犯罪事實
一、甲○○於民國98年9月21日20時15分前幾分許，在宜蘭縣羅
    東鎮之龍園餐廳飲酒後，明知其服用酒類，已不能安全駕駛
    動力交通工具，卻仍駕駛車號5GA-608號重機車欲至友人住
    處。嗣於同日20時15分許，途經宜蘭縣五結鄉○○路與福和
    一路口處時，因不勝酒力，適與余建輝所騎駛附載余璟琨之
    車號LED-180號重機車相撞，致余建輝腳踝受傷，余璟琨則
    受有腦震盪、左踝挫傷等傷害（過失傷害部分，業經檢察官
    為不起訴處分）。詎料甲○○明知已肇事致人受傷，卻未下
    車留待車禍現場採取救護或其他必要之措施，即逕行駕駛前
    揭重機車自肇事現場離去（涉嫌肇事逃逸部分，未據起訴）
    。嗣經警在場拾獲甲○○所使用之行動電話後，恰甲○○之
    妻李麗美撥打電話至該行動電話，為警接聽，警即請李麗美
    轉知甲○○至宜蘭縣政府警察局羅東分局五結分駐所投案，
    甲○○到案後，為警於同日22時22分許，測得其呼氣中所含
    酒精濃度為每公升0.59毫克。
二、案經宜蘭縣政府警察局羅東分局報告臺灣宜蘭地方法院檢察
    署檢察官偵查聲請以簡易判決處刑。
    理  由
一、本件被告之供述及被告以外之人於審判外之陳述暨相關筆錄
    、書證（以下所引據者），檢察官、被告均未於本案言詞辯
    論終結前聲明異議。本院審酌該等陳述、筆錄、書證作成時
    之情況，亦無何等違背刑事訴訟程序或顯不可信之情形，倘
    以之作為本案認定犯罪事實之基礎，尚屬適當，爰依刑事訴
    訟法第159條第1項、第159條之5等規定，認均具有證據能力
    ，合先敘明。
二、上揭事實，業據被告甲○○坦承不諱，核與證人余建輝之證
    述情節相符，並有道路交通事故調查報告表、現場圖、現場
    照片、道路交通事故當事人酒精測定紀錄表、刑法第185條
    之3案件測試觀察紀錄表、同心圓測試紀錄表等在卷可資佐
    證，是被告自白其服用酒類，已達不能安全駕駛動力交通工
    具之程度，仍騎乘上開機車之情與事實相符，堪以採信。再
    按一般人呼氣中所含酒精濃度達每公升0.25亳克時，將造成
    飲酒者輕度協調功能降低；從而汽車駕駛人飲酒後其吐氣所
    含酒精成分超過每公升0.25亳克以上者，不得駕車，道路交
    通安全規則第114條第2款定有明文。又汽車駕駛人飲酒後，
    會降低對光線之適應能力，削弱其對於路況及車前狀況辨識
    之正確性，亦使神經反應遲鈍，致使駕駛人駕車時無法適切
    操控車輛，因此酒後駕車，對一般往來之公眾及駕駛人自身
    皆具有高度危險性，此為智識健全之人所可認識者，且酒後
    不應駕車之觀念，已經由學校教育、政府宣導及各類媒體廣
    為介紹傳達各界週知多年，被告對於酒後不能駕車，及酒醉
    駕車之危險性，應有相當之認識，其於酒後已達不能安全駕
    駛動力交通工具之狀況下，仍執意騎駕機車，事證明確，其
    犯行洵堪認定。
三、原審以被告罪證明確，依據刑事訴訟法第449條第1項前段、
    第454條第2項，刑法第185條之3、第41條第1項前段（原審
    漏列刑法施行法第1條之1第1項，應予補充），量處拘役50
    日，如易科罰金，以新臺幣1千元折算1日。本院經核原審認
    事用法及量刑均無不當，應予維持。上訴意旨略以：原審判
    決刪除檢察官聲請簡易判決處刑書之犯罪事實二，並判處被
    告拘役20日，換言之，原審係以被告呼氣酒精濃度為每公升
    0.59毫克為其判決基礎。但是，該「每公升0. 59毫克」的
    呼氣酒精測試係在被告酒後駕車經一段期間後（2小時）所
    測試，應推算回去（即檢察官聲請簡易判決處刑書犯罪事實
    二所載每公升0.7156毫克）才是被告酒後駕車的呼氣酒精測
    試值。因此，原審應以「每公升0.7156毫克呼氣酒精濃度」
    為判刑基準，卻以「每公升0.7156毫克呼氣酒精濃度」為判
    刑基準，似有未洽云云。按刑法第185條之3之公共危險罪，
    乃指於服用毒品、麻醉藥品、酒類或其他相類之物後，不能
    安全駕駛動力交通工具，卻仍駕駛，即成立犯罪。查檢察官
    聲請簡易判決處刑書之犯罪事實一中所記載：「甲○○於98
    年9月21日（星期一）晚上，在飲酒後，明知自己服用酒類
    ，不能安全駕駛動力交通工具，卻仍駕駛車號5GA-608號機
    車…。，並於同日晚上22時12分（酒駕後2小時）測試其呼
    氣酒精濃度為每公升0.59毫克-MG/L。」等語，已敘明被告
    之行為符合刑法第185條之3之構成要件，及被告於酒駕後2
    小時呼氣酒精濃度之測定值，原審予以爰引，並以之為量刑
    之基楚，依上開說明，於法並無違誤。至檢察官聲請簡易判
    決處刑書之犯罪事實二則係記載：「被告駕車時之酒精濃度
    ：高達每公升0.7156毫克。本件係被告酒後駕車經一段期間
    後（2 小時），始查知其吐氣所含酒精成份。故應倒推其酒
    後駕車初始時之酒精濃度：依國外飲酒人體內酒精代謝相關
    文獻，及交通部運輸研究所民國七十七年八月『駕駛人行為
    反應之研究－酒精對駕駛人生理影響之實驗分析』中所指酒
    精於人體內代謝率，其酒精濃度倒推計算方式為【0.59（測
    試值）＋0.0628（固定值）×2（經過期間、單位：小時）
    ＝0.715 6（酒駕時之酒精含量）】」等語，旨在說明被告
    經警測得呼氣中所含酒精濃度，倒推計算被告酒後駕駛時之
    呼氣中所含酒精濃度值，原審判決予以刪除，並不影響原審
    對被告酒後駕駛機車時，呼氣中所含酒精濃度之認定，係以
    被告為警酒測前2小時為依據。檢察官認原審係以被告呼氣
    酒精濃度為每公升0.59毫克為其判決基礎，容有誤解。是檢
    察官提起上訴，為無理由，應予駁回。
四、至被告於98年9月21日20時15分許，駕駛車號5GA-608號重機
    車，在宜蘭縣五結鄉○○路與福和一路口處，與余建輝所駕
    駛附載余璟琨之車號LED-180號重機車相撞，致余建輝腳踝
    受傷，余璟琨則受有腦震盪、左踝挫傷等傷害後，未下車留
    待車禍現場採取救護或其他必要之措施，即逕行逃逸部分，
    未據起訴，應由檢察官另為適法之處理，附此敘明。
五、據上論斷，應依刑事訴訟法第455條之1第1項、第3項、第36
    8條，判決如主文。
本案經檢察官陳嘉瑜到庭執行職務
中    華    民    國    99    年    3     月    9     日
                  刑事第二庭審判長法  官  林惠玲
                                  法  官  蘇錦秀
                                  法  官  張育彰
以上正本證明與原本無異。
本件不得上訴。
                                  書記官  陳靜宜
中    華    民    國    99    年    3     月    9     日

司法院資訊處製作；財團法人民間司法改革基金會備份。
